臺灣基隆地方法院民事裁定  
110年度監宣更一字第1號
聲  請  人  林鴻彰  

代  理  人  陳達德律師
相對人即受
輔助宣告人  林蔣愛嬌

利害關係人  林淑英  

            林東立  

上列當事人間民國109年12月8日本院109年度監宣字第147 號裁
定，經關係人林東立提起抗告，經本院合議庭廢棄發回，本院裁
定如下：
   主  文
宣告林蔣愛嬌（女、民國00年00月00日生、身分證統一編號：Z0
00000000號）為受輔助宣告之人。
選定林鴻彰（男、民國00年00月00日生、身分證統一編號：Z000
000000號）為受輔助宣告之人之輔助人。
聲請費用新臺幣壹仟元由受輔助宣告之人負擔。 
    理  由
一、聲請意旨略以：聲請人之母即相對人林蔣愛嬌自民國107年
    起，因年邁而有失智之現象，復於109年間經天主教永和耕
    莘醫院診斷罹患中度至重度失智症，目前已無自主能力並由
    外籍看護照顧，致不能為意思表示或受意思表示，為此聲請
    對其為監護之宣告，並聲請選任聲請人為監護人及指定林淑
    英為會同開立財產清冊之人，倘認相對人未達監護宣告人程
    度，則改聲請輔助宣告，並選任聲請人擔任輔助人等語。
二、按對於因精神障礙或其他心智缺陷，致不能為意思表示或受
    意思表示，或不能辨識其意思表示之效果者，法院得因本人
    、配偶、四親等內之親屬、最近一年有同居事實之其他親屬
    、檢察官、主管機關或社會福利機構之聲請，為監護之宣告
    ；法院對於監護之聲請，認為未達第1項之程度者，得依第1
    5條之1第1項規定，為輔助之宣告；對於因精神障礙或其他
    心智缺陷，致其為意思表示或受意思表示，或辨識其意思表
    示效果之能力，顯有不足者，法院得因本人、配偶、四親等
    內之親屬、最近一年有同居事實之其他親屬、檢察官、主管
    機關或社會福利機構之聲請，為輔助之宣告，民法第14條第
    1項、第3項、第15條之1第1項分別定有明文。又法院對於監
    護宣告之聲請，認為未達應受監護宣告之程度，而有輔助宣
    告之原因者，得依聲請或依職權以裁定為輔助之宣告，家事
    事件法第174條第1項定有明文。次按受輔助宣告之人，應置
    輔助人；輔助人及有關輔助之職務，準用第1095條、第1096
    條、第1098條第2項、第1100條、第1102條、第1103條第2項
    、第1104條、第1106條、第1106條之1、第1109條、第1111
    條至第1111條之2、第1112條之1及第1112條之2之規定，民
    法第1113條之1復有明定。是法院選定輔助人時，應依受輔
    助宣告之人之最佳利益，優先考量受輔助宣告之人之意見，
    審酌一切情狀，並注意下列事項：一受輔助宣告之人之身心
    狀態與生活及財產狀況；二受輔助宣告之人與其配偶、子女
    或其他共同生活之人間之情感狀況；三輔助人之職業、經歷
    、意見及其與受監護宣告之人之利害關係；四法人為輔助人
    時，其事業之種類與內容，法人及其代表人與受輔助宣告之
    人之利害關係，此觀之前揭條文準用民法第1111條之1規定
    即明。
三、經查：
  ㈠聲請人主張之前揭事實，固據其提於本院109年度監宣字第14
    7號卷內出戶籍謄本、天主教永和耕莘醫院乙種診斷證明書
    、神經內科簡易智能測驗報告、神經內科臨床失智症量表報
    告、中華民國身心障礙證明為證，惟經本院囑託長庚醫療財
    團法人基隆長庚紀念醫院就相對人之精神狀態予以鑑定，鑑
    定結果略以：蔣女（即相對人）約74歲時開始記憶力退化，
    自理及行動能力持續下降，目前達中度至重度失智水準，安
    置於博愛護理之家接受照護至今。蔣女外觀無明顯異常，可
    行走，意識正常，僅注意力較差，無法持續。蔣女可簡短說
    出家人名字，但常講錯，或有詞不達意、說錯名稱之情；進
    食及小便可自理，洗澡及排便則需家人協助；無經濟活動能
    力，欠缺管理處分自己財產之能力，無正常之社交活動。綜
    合以上所述，蔣女之過去生活史、疾病史、身體檢查及精神
    狀態檢查結果，認蔣女目前因「中、重度失智症」，致其為
    意思表示、受意思表示和辨識其意思表示效果之能力已達「
    顯有不足」之程度，可為「輔助宣告」等語，有長庚醫療財
    團法人基隆長庚紀念醫院109年11月27日長庚院基字第10911
    00111號函附精神鑑定報告書乙件在本院109年度監宣字第14
    7號卷內卷可按。綜合上情，足認相對人確有心智缺陷，然
    其為意思表示或受意思表示或辨識其意思表示效果之能力係
    顯有不足，非完全不能為意思表示、受意思表示或完全不能
    辨識其意思表示之效果，自未達應受監護宣告之程度。從而
    ，聲請人聲請對相對人為監護之宣告，尚非允當，惟相對人
    仍有受輔助之必要，故聲請人聲請對相對人為輔助之宣告，
    則有理由，應予准許。
  ㈡又查聲請人係相對人之次子，其有意願擔任監護人，並長期
    參與相對人之醫療需求，於相對人配偶死亡後，更全面協助
    打理相對人日常供給及個人事務，對相對人之身心狀況及生
    活照顧模式非常了解，彼此關係密切，其自適宜擔任相對人
    之輔助人，且相對人之最近親屬即利害關係人林淑英同意由
    聲請人擔任監護人，有聲請人提出之親屬會議同意書在卷可
    考。雖利害關係人林東立不同意由聲請人擔任相對人之輔助
    人，認聲請人有擅自轉移相對人名下資產之行為，惟對此並
    無提出證據以實其說，且經本院家事調查官調查訪視時認聲
    請人與相對人之不動產買賣發生於000年，當時眾人皆尊重
    相對人對財產的自我管理運用，而聲請人108年出面代為保
    管後，相對人存簿款項也是只進不出，並未發現聲請人有不
    當挪用之情形等語（詳見本院家事調查報告），是聲請人應
    無利害關係人林東立所稱有挪用相對人財產之情。是本院參
    酌上情，認由聲請人擔任相對人之輔助人，應能符合相對人
    之最佳利益，爰選定聲請人林鴻彰為相對人之輔助人。
四、末按依民法第15條之2規定可知，受輔助宣告之人並未喪失
    行為能力，且依法並未完全剝奪其財產處分權。復參酌民法
    第1113條之1規定，並無準用同法第1094條、第1099條及第1
    099條之1、第1103條第1項規定，亦即受輔助宣告人之財產
    ，不由輔助人管理，輔助人對於受輔助宣告人之財產，自無
    依規定會同經法院或主管機關所指定之人開具財產清冊，並
    陳報法院之必要。而本件相對人之精神或心智狀況未達監護
    宣告之程度，經本院對相對人為輔助宣告，依前揭說明，本
    件自毋庸指定會同開具財產清冊之人，附此敘明。
五、依家事事件法第177條第2項、第164條第2項，裁定如主文。
中　　華　　民　　國　　110 　年　　10　　月　　27　　日
                   家事法庭     法  官　黃永定  
以上正本係照原本作成。
如對本裁定抗告須於裁定送達後10日內向本院提出抗告狀。
中　　華　　民　　國　　110 　年　　10　　月　　27　　日
                                書記官　佘筑祐